【裁判字號】    92,聲再,32
【裁判日期】    920421
【裁判案由】    聲請再審
【裁判全文】
臺灣高等法院高雄分院刑事裁定                      九十二年度聲再字第三二號
    再審聲請人
    即受判決人  甲○○
右列聲請人因偽造文書等案件，對於本院九十一年度上更（一）字第一七六號中華民
國九十一年七月二十九日確定判決（臺灣高雄地方法院八十七年度訴字第一二九三、
一三一○號、臺灣高雄地方法院檢察署八十六年度偵字第九六九一號、八十六年度偵
續字第二八四號），聲請再審，本院裁定如左：
    主  文
再審之聲請駁回。
    理  由
一、聲請意旨略稱：（一）系爭申請案，必經公告程序，任何人於公告期間提出異議
    ，則系爭申請案必受駁回之處分，所謂登記補給之事必無從發生，準此，該承辦
    公務員對於系爭申請案，須於無人異議，公告期滿後方登記補給之，並非一經受
    判決人申請，即有依受判決人申請予以登載之義務，固縱使受判決人申請內容不
    實，但參照最高法院七十三年台上字第一七一○號判例意旨：「刑法第二百十四
    條所謂使公務員登載不實事項於公文書，須一經他人之聲明或申報，公務員即有
    登載之義務，並依其所為之聲明或申報予以登載，而屬不實之事項者，始足構成
    」，已不足以認為受判決人構成刑法第二百十四條之罪責。（二）八十四年七月
    十二日修正前土地登記規則第四十七條規定：「登記機關接收申請登記案件後，
    應即依法審查。辦理審查人員，應於申請書內簽註審查意見及日期，並簽名或蓋
    章。申請登記案件，經審查無誤者，應即登載於登記簿，但依法應予公告或停止
    登記者，不在此限」、第五十三條規定：「應登記之事項記載予登記簿後，應由
    登記及校對人員分別加蓋名章」。由此可證承辦公務員受理系爭申請案後，不得
    於土地登記簿有任何登載行為（如有，則必加蓋名章以示負責），更應依法公告
    三十日期滿無人異議，方得將系爭申請及權狀補給一併登載於土地登記簿上，此
    由該承辦公務員蓋名章一次即可證明（如有二次式登載，依法則必蓋上承辦公務
    員名章二次）。原確定判決所認定犯罪事實：「˙˙˙代書黃鴻濤於八十三年三
    月十六日，˙˙˙˙˙˙致使台東地政事務所承辦公務員將此不實之事項，登載
    於職務上所掌之土地登記公文書上，並於˙˙˙˙˙˙」等語，實與地政事務所
    依法令所為之作業程序不符。為此提出新證據四件（八十四年七月十二日修正前
    土地登記規則第四十七條、第五十三條，台東縣地政事務所公告影本，最高法院
    七十三年台上字第一七一○號判例），聲請再審云云（刑事訴訟法第四百二十條
    第一項第六款）。
二、經查：
（一）本件土地登記申請案，登記機關依八十四年七月十二日修正前土地登記規則第
      四十七條規定，固應依法審查，但除有第四十九條所列情形應駁回登記之申請
      外，即應予登記，承辦申請登記案件之公務員，並無須為實質審查，以判斷其
      申請登記事項真實與否，本案確定判決認被告係犯刑法第二百十四條之罪名，
      並未違背上開最高法院七十三年台上字第一七一○號判例意旨。
（二）原確定判決事實記載：「二、詎甲○○為圖變賣系爭土地，明知系爭土地所有
      權狀為朱開良所持有，並未遺失，乃於八十三年二月八日先囑不知情之曾憲仁
      （業經檢察官另為不起訴處分確定）親向高雄縣橋頭鄉戶政事務所申請印鑑證
      明，並由曾憲仁交付印鑑證明及印鑑章後，於八十三年三月間某日，囑託不知
      情之郭俊魁代向台東地政事務所申請補發系爭土地所有權狀，郭俊魁再委由不
      知情之土地代書黃鴻濤於八十三年三月十六日，以曾憲仁之名義填載系爭土地
      所有權狀於八十三年三月六日因保管不慎遺失之切結書、土地登記申請書，並
      持曾憲仁印鑑證明、印鑑章向台東地政事務所申請補發系爭土地所有權狀，致
      使台東地政事務所承辦公務員將此不實之事項，登載於職務上所掌之土地登記
      公文書上，並於同年四月十八日據以補發系爭土地所有權狀二紙，足以生損害
      於朱開良及地政機關核發權狀之正確性。˙˙˙˙˙˙」（見本院九十一年度
      上更（一）字第一七六號確定判決第二面），經本院調取上開確定判決案卷，
      依卷內所附台東市○○段三三○五、三三○六地號土地登記謄本記載，該書狀
      補給申請案件，發生日期係八十三年三月六日、收件日期係八十三年三月十六
      日，登記日期係八十三年四月十八日（詳八十六年度偵字第九六九一號卷第六
      頁至第十二頁土地登記謄本），雖確定判決未明確認定被告使台東地政事務所
      承辦公務員將此不實之事項，登載於職務上所掌之土地登記公文書上，其日期
      為八十三年四月十八日。惟按刑事訴訟法第四百二十條第一項第六款所謂確實
      之新證據，固非以不須經過調查程序為條件，但必須認為確實足以動搖原確定
      判決而為受判決人有利之判決者，始足當之（最高法院台抗字第四○九號裁定
      參考），本案原確定判決此種情形並不足以動搖原確定判決，自難據以開始再
      審。
（三）綜上所述，本件再審之聲請為無理由，應予駁回。
據上論結，應依刑事訴訟法第四百三十四條第一項裁定如主文。
中      華      民      國    九十二    年      四      月    二十一    日
  臺灣高等法院高雄分院刑事第一庭
                                  審判長法官  曾永宗
                                        法官  郭玫利
                                        法官  邱永貴
右正本證明與原本無異。
不得抗告。
                                  法院書記官  梁雅華
中    華    民    國      九十二      年      四      月     二十二   日


司法院資訊處製作；財團法人民間司法改革基金會備份。
